【裁判字號】    97,訴,3347
【裁判日期】    971107
【裁判案由】    侵權行為損害賠償
【裁判全文】
臺灣臺北地方法院民事判決              97年度訴字第3347號
原      告  乙○○
被      告  甲○○  原住台北縣土城市○○街九三號五樓
上列當事人間侵權行為損害賠償事件，經本院九十七年度附民字
第九七號裁定移送前來，本院於民國九十七年十月二十四日言詞
辯論終結，判決如下：
    主  文
被告應給付原告新台幣肆佰伍拾萬元。
訴訟費用由被告負擔。
    事  實
甲、原告方面：
一、聲明：如主文所示。
二、陳述略稱：
  (一)緣民國（下同）九十六年九月十九日上午九時許，原告接獲
    不詳女子電話，電話內容稱原告身分證件遭冒用，要原告換
    發身分證，且原告案件很多，法官傳訊三次都未到庭，要原
    告領錢出來，嗣該女子將電話轉給一名警察，其詢問原告有
    多少錢，原告據實以告，該名警察並要原告老實告知檢察官
    ，後又有一名自稱檢察官之人來電，表示原告案子很多，致
    原告心生害怕，該自稱檢察官之人要原告先領新台幣（下同
    ）二百萬元，不可告訴別人，並指定被告來收二百萬元，會
    將收據交給原告，若兩天查出來沒事的話，就會還款給原告
    ，原告遂至金融機構提領現金，並按指示於中午十二時許，
    在台北市○○路○段一○二巷二十號一樓前，交予被告二百
    萬元，被告則交付偽造通知書及收據。同日下午，該自稱檢
    察官之人又來電，表示原告情形很嚴重，要原告再交二百五
    十萬元，復要求原告不能告訴別人，同樣是被告來向原告收
    錢，被告在台北市○○路攔住原告，稱原告案子很多，交付
    偽造通知書及收據後，原告就將第二次二百五十萬元款項交
    給被告，合計兩次共交付四百五十萬元。
  (二)翌日，原告再接獲電話，要原告再領二百五十萬元，原告到
    台北富邦銀行大安分行解約，但銀行人員不讓原告解約，要
    原告至總行，原告至台北富邦銀行城中分行領款時，銀行經
    理告知原告可能遭詐騙，並幫忙報警請警察帶原告回安和路
    派出所，後該檢察官又打電話問原告為何沒有領款，原告即
    表示銀行不讓原告領款，原告請其到原告家中，其不肯而約
    在仁愛國小，後來被告在台北市○○○路○段二九五巷與安
    和路一段路口欲再向原告詐欺財物之際，為警當場查獲而未
    遂。查與原告約定地點者雖為其他人，但該男子跟被告聯絡
    ，被告才會持偽造文件向原告詐欺款項，被告一定知道其他
    同黨，而數人一起詐騙原告，被告所為侵權行為業經本院九
    十六年度訴字第一九二○號刑事判決認定該當詐欺取財罪，
    現已判決確定，但判決過輕。原告受詐欺後生活困苦，為此
    請求被告賠償。
三、證據：無。
乙、被告方面：
一、聲明：原告之訴駁回。
二、陳述略稱：原告與他人約定，要交付款項給第三人，故交付
    四百五十萬元給被告，但被告又交給其他人，被告只是應徵
    工作去代人收款，本身也是受害者，現在也在為此負刑責，
    目前在監，無法賠償原告，希望出監後，看能否賺錢還款。
三、證據：無。
丙、本院依職權調閱台灣台北地方法院檢察署九十六年度偵字第
    二○四二八號偵查卷、本院九十六年度訴字第一九二○號刑
    事卷、台灣高等法院九十七年度上訴字第一五五○號刑事卷
    及最高法院九十七年台上字第二七一三號刑事卷。
    理  由
一、按因故意或過失，不法侵害他人之權利者，負損害賠償責任
    ，民法第一百八十四條第一項前段定有明文。復按數人共同
    不法侵害他人之權利者，連帶負損害賠償責任，民法第一百
    八十五條第一項前段定有明文。再按「連帶債務之債權人，
    得對於債務人中之一人或數人或其全體，同時或先後請求全
    部或一部之給付。連帶債務未全部履行前，全體債務人仍負
    連帶責任。」，民法第二百七十三條定有明文。
二、本件原告主張之事實，業經調閱台灣台北地方法院檢察署九
    十六年度偵字第二○四二八號偵查卷、本院九十六年度訴字
    第一九二○號刑事卷、台灣高等法院九十七年度上訴字第一
    五五○號刑事卷及最高法院九十七年台上字第二七一三號刑
    事卷查明無訛。被告對原告主張交付被告二次共四百五十萬
    元之事實並無爭執，惟辯稱其乃受雇前往取款，且所得款項
    亦均交予他人，其亦為受害者並負擔刑責云云，然查：被告
    現年四十一歲，具高中畢業程度，應有相當之知識及辨識能
    力（見台灣台北地方法院檢察署九十六年度偵字第二○四二
    八號偵查卷第十三頁），且被告於刑事審判中，自承曾自己
    將照片貼在證件上，並問原告為何有那麼多案件，按一般具
    有通常知識之社會人士，應可認知上開證件為公務人員所使
    用，被告既稱係應徵於一般公司，當無法行使上開證件，被
    告復持監管科及通知書給原告，使原告二次交付鉅額款項（
    見本院九十六年度訴字第一九二○號刑事卷第十七頁背面）
    ，被告前後行為均不符常情，所辯亦為受害者自不足採，被
    告與他人共同詐取原告財物，侵害原告之事實足堪認定。
三、綜上所述，原告本於侵權行為之法律關係，請求被告給付四
    百五十萬元為有理由，應予准許。
四、據上論結，原告之訴為有理由，依民事訴訟法第七十八條，
    判決如主文。
中    華    民    國    97    年    11    月     7    日
                  民事第一庭    法  官  文衍正
以上正本係照原本作成。
如對本判決上訴，須於判決送達後20日內向本院提出上訴狀。
中    華    民    國    97    年    11    月     7    日
                                書記官  潘惠敏


司法院資訊處製作；財團法人民間司法改革基金會備份。
